【裁判字號】    92,交簡上,5
【裁判日期】    920422
【裁判案由】    過失傷害
【裁判全文】
臺灣嘉義地方法院刑事判決                          九十二年度交簡上字第五號
    上  訴  人  臺灣嘉義地方法院檢察署檢察官
    被      告  甲○○
右列上訴人因過失傷害案件，不服台灣嘉義地方法院簡易庭九十一年度交簡字第八五
四號中華民國九十二年一月二十七日第一審判決（聲請案號：九十一年度偵字第四○
三號）提起上訴，本院判決如左：
    主  文
上訴駁回。
    事  實
一、甲○○於民國（下同）九十一年一月六日晚上八時許，酒後駕駛（另案聲請簡易
    處刑判決）車牌號碼Ｙ六—六四九六號自用小客車，沿嘉一五九線公路往竹崎方
    向行駛，於行經上開公路二五公里九○○公尺處即嘉義縣竹崎鄉灣橋村崎腳一二
    四號前之際，原應注意車前狀況，隨時採取必要安全措施，及該路段之行車速度
    ，時速不得超過六○公里，而當時天候晴、夜間光線有照明、縣道直路柏油路面
    、平坦無缺陷、無障礙物、視距良好等情形，又無不能注意之情事，竟疏未注意
    ，貿然以七○公里之時速行駛，適乙○○騎乘ＬＺＺ—○八五號重型機車於該路
    段迴轉時，亦疏未注意顯示左轉燈光及讓直行車先行之規定，即行迴轉，兩車因
    而互撞，致乙○○人車倒地，造成乙○○受有左脛腓骨開放性骨折、左股骨幹骨
    折、左臂骨幹骨折等傷害。嗣甲○○於肇事後，在嘉義縣警察局竹崎分局鹿滿派
    出所員警鍾東謀到場處理時，承認肇事自首而接受裁判，經警依法對甲○○以酒
    精濃度測定器採測，得其呼氣所含酒精濃度高達每公升○‧八○毫克。
二、案經乙○○訴由台灣嘉義地方法院檢察署檢察官偵查後聲請簡易判決處刑。
    理  由
一、(1)訊據被告甲○○對於右揭事實坦承不諱（見本院九十二年四月八日審判筆錄）
    ，且告訴人乙○○於警偵訊時及審理中亦迭次指稱其遭被告駕車由後方撞擊，其
    當時未開機車左轉方向燈等語，復有嘉義基督教醫院診斷證明書一紙、道路交通
    事故調查報告表（含現場圖）、警製酒精濃度測試單及現場照片八張附卷（見發
    查卷第十頁、第十三頁、第十八頁、第二十頁第二十四頁）可稽，並經原審法官
    會同被告、告訴人及現場處理員警鍾東謀至事故現場堪驗無訛，有勘驗筆錄一份
    及所附照片二張與增繪道路交通事故現場圖一紙卷可稽（見原審卷第十九頁至第
二十二頁），可信為真正。(2)按行車速度，依標誌或標線之規定；又駕駛人應注
    意車前狀況，隨時採取必要安全措施；另汽車迴車前，應暫停並顯示左轉燈光或
    手勢，看清無來往車輛，並注意行人通過，始得迴轉；道路交通安全規則第九十
    三條、第九十四條第三項及第一百零六條第五款分別定有明文。被告駕車自應注
    意上述道路交通安全規定，減速慢行，作隨時停車之準備，以防止不及煞停其車
    而肇事之危險，又本件事故發生當時天候晴、夜間光線有照明、縣道直路柏油路
    面、平坦無缺陷、無障礙物、視距良好等情形，又無不能注意之情事，被告竟疏
    未注意，貿然以七○公里之時速行駛，以致發生本件車禍，造成告訴人受有左脛
    腓骨開放性骨折、左股骨幹骨折、左臂骨幹骨折等傷害，被告應有過失。雖然本
    件告訴人亦有迴轉時，疏未注意顯示左轉燈光及讓直行車先行規定之過失，然仍
    不能因告訴人之過失，而解免本件被告之罪責。(3)本件車禍經送請台灣省嘉雲區
    車輛行車事故鑑定委員會鑑定後，該會亦同此見解，認為：「甲○○駕駛自小客
    車，夜間服用酒類超過法定標準值，未注意車前狀況，且超速行駛，為肇事主因
    。乙○○駕駛重機車，夜間左轉未暫停讓直行車先行，為肇事次因。」，有該委
    員會九十一年十二月四日嘉鑑字第九一一三三五號函之鑑定意見書附卷（見原審
    卷第二十八頁、第二十九頁）可佐。(4)又被告之過失駕駛行為與告訴人所受之前
    開傷害間，具有相當因果關係。是認本件事證明確，被告過失傷害犯行，堪以認
    定。(5)至於告訴人所指其係把機車停下，要查看後方車況，以便迴轉時，就遭被
    告駕車自後撞擊的云云，業據被告否認在卷（見前揭勘驗筆錄所載），且告訴人
    於警訊時已陳明：「當我車子轉過來時」、「我是看後方沒來車才左轉的」等語
    在卷（見發查卷第十六頁背面），再依前揭事故現場圖所載，車禍之散落物係分
    布於道路中央之行車分向線之兩側，另參酌被告車輛乃右前方受損（見前揭照片
    ），故被告車輛應係右前方撞擊告訴人，而在行車分向線右側二公尺餘處之車道
    路面，留有告訴人之血跡，另被告機車亦滑落至道路右側外之路邊，顯見被告車
    輛撞擊告訴人機車之位置，應比前揭血跡處，更為靠近行車分向線（亦即應比前
    揭血跡處，更為靠近道路中央），故認告訴人機車係在進行左轉時，方遭被告車
    輛撞擊，並非在進行左轉前，即遭撞擊，故告訴人此部份主張，委無可採，併為
    說明。
二、(1)查關於告訴人乙○○因本件車禍所受之傷害，經本院函詢結果，診治之嘉義基
    督教醫院表示：乙○○於九十一年一月六日因左側脛腓骨開放性骨折、左股骨骨
    折、左尺骨骨折而住院，經治療目前左股骨、脛腓骨、尺骨骨折依九十一年十二
    月十九日止之檢查，骨折已癒合，乙○○之情形屬減衰效解，不符刑法第十條第
    四項第四款規定之重傷，「並非刑法所指之「重傷」等語，有該醫院九十二年三
    月十日（九二）嘉基醫字第○三五九號函附於本院卷第二十七頁可稽，依此意見
    ，顯見告訴人所受傷勢顯尚未完全喪失其下肢行走之機能而達於「毀敗」之程度
    ，亦非得認有何其他於身體、健康機能達「難治或不治之傷害」，則尚非該當刑
    法之「重傷」之結果。從而，核被告甲○○所為，係犯刑法第二百八十四條第一
    項前段之過失傷害罪。(2)另查被告於肇事後，停留現場，並在犯罪被有偵查犯罪
    職權之機關或公務員發覺前，向前來處理之嘉義縣警察局竹崎分局鹿滿派出所員
    警鍾東謀，承認肇事自首而接受裁判之情，業據證人即警員鍾東謀於偵查中證述
    明確，有偵查筆錄一份在卷可稽（見偵查卷第二十六頁背面），被告符合自首之
    要件，應依刑法第六十二條前段之規定減輕其刑。(3)原審本於刑事訴訟法第四百
    四十九條第一項前段、第四百五十四條第二項，道路交通管理處罰條例第八十六
    條第一項，刑法第二百八十四條第一項前段、第六十二條、第四十一條第一項前
    段，罰金罰鍰提高標準條例第一條前段、第二條之規定，量處被告有期徒刑四月
    ，並諭知以銀元三百元為易科罰金折算標準，認事用法允無違誤，量刑亦屬妥適
    ，應予維持，本案事證已明，故上訴人上訴意旨所認告訴人所受之前揭傷害為重
    傷及原審判決量刑過輕之情，並無理由，應予駁回。
三、據上論斷，應依刑事訴訟法第四百五十五條之一第一項、第三項、第三百六十八
    條，判決如主文。
本案經檢察官黃正雄到庭執行職務
中      華      民      國      九十二     年     四    月    二十二    日
                                      臺灣嘉義地方法院刑事第一庭
                                          審判長法  官  夏 金 郎
                                                法  官  黃 仁 勇
                                                法  官  盧 鳳 田
右正本證明與原本無異。
本件不得上訴。
中      華      民      國  九十二     年     四    月    二十二    日
                                                書記官  林 秀 惠
附錄本判決論罪科刑法條：
刑法第二百七十七條第一項：
傷害人之身體或健康者，處三年以下有期徒刑、拘役或一千元以下罰金。


司法院資訊處製作；財團法人民間司法改革基金會備份。
